臺灣嘉義地方法院刑事裁定　　　　　　 94年度交聲字第134號
原處分機關　交通部公路總局臺中區監理所
異　議　人　甲○○
上列異議人因違反道路交通管理處罰條例案件，對於交通部公路
總局台中區監理所於94年6月20日所為之處分 (原處分案號：中
監違字第裁60-KAE054868號）聲明異議，本院裁定如下：
    主  文
聲請駁回。
    理  由
一、原處分意旨略以：受處分人即異議人所有車牌號碼AN-0431
    號之自用小客車，於民國94年5月21日11時25分在台一線惠
    來段，經警以異議人使用註銷之牌照行駛而舉發，嗣經原處
    分機關以前開違規事實逕行裁決等情。
二、聲明異議意旨則以：行政罰以過失為責任條件，本案異議人
    並不知所有車牌號碼AN-0431號車之車牌號碼遭註銷，因異
    議人於82年1月8日起即居住於嘉義縣阿里山鄉達邦村特富野
    200號，並將戶籍遷入該址，而舉發單上車主地址記載台中
    縣大里市○○村○○路68號，該處自異議人於82年間遷移後
    即為空戶，無人收發信件，故異議人並未接獲註銷牌照之通
    知，不知有註銷牌照之情形，而異議人既不知車牌號碼遭註
    銷，對於懸掛註銷牌照行駛公路之違規事實，主觀上自無故
    意及過失等情。
三、按75年5月21日修正公布至86年3月1日止有效施行之道路交
    通管理處罰條例第17條規定：「汽車不依限期，參加定期檢
    驗者，處汽車所有人一百元以上二百元以下罰鍰；逾期一個
    月以上者，並吊扣其牌照，至檢驗合格後發還。經檢驗不合
    格之汽車，於一個月內仍未修復並申請覆驗；或覆驗仍不合
    格者，吊扣其牌照。」嗣依86年3月1日修正公布施行之前開
    條例第17條即現行條文規定：「汽車不依限期參加定期檢驗
    或臨時檢驗者，處汽車所有人新台幣九百元以上一千八百元
    以下罰鍰；逾期一個月以上者並吊扣其牌照，至檢驗合格後
    發還，逾期六個月以上者，註銷其牌照。經檢驗不合格之汽
    車，於一個月內仍未修復並申請覆驗，或覆驗仍不合格者，
    吊扣其牌照。」。查本案異議人所有車牌號碼AN-0431號車
    輛不依限於84年1月4日參加定期檢驗，逾期6個月以上，嗣
    經原處分機關於88年11月24日以前開事由認定異議人於88
    年6月8日違規而裁處註銷牌照及處新台幣1800元等情，此有
    原處分機關中監違車字第608007470號裁決書附卷可稽，足
    見受處分人自84年1月4日起至88年6月8日止均未參加檢驗，
    其違規行為即有連續或繼續狀態，自應適用修正後道路交通
    管理處罰條例第17條之規定，無新舊法比較之問題，且原處
    分機關於舉發受處分人違規行為時，由於該行為具有連續或
    繼續狀態，故尚未逾3個月之舉發期限，從而原處分機關於
    88年11月24日認定異議人於88年6月8日違規而裁處註銷牌照
    及處新台幣1800元之處分係屬適法等情，合先敘明。
四、本案有爭執者係原處分機關對於88年間前開註銷牌照處分之
    送達是否合法及異議人對於94年間使用已註銷牌照車輛行駛
    之違規行為是否有過失等情，本院認為異議人之異議應予駁
    回，理由如下：
(一)按88年間處理違反道路交通管理事件，有關文書送達之程序
    ，準用刑事訴訟法送達之規定，此有修正前違反道路交通管
    理事件統一裁罰基準及處理細則第5條之規定可稽。而準用
    刑事訴訟法第55條第1項規定之結果，異議人為接受文書之
    送達，應將其住所、居所或事務所向主管機關陳明。另依道
    路交通安全規則第23條第1項之規定，汽車所有人名稱、地
    址等如有變更，均應向公路監理機關辦理登記。查異議人雖
    於82年1月8日起即將戶籍遷入嘉義縣阿里山鄉達邦村特富野
    200號，此有戶籍謄本附卷可稽，惟異議人所有車牌號碼
    AN-0431號之自用一般小客車車籍之車主地址至目前為止仍
    設於台中縣大里市○○村○○路68號，此有車號查詢汽車車
    籍資料附卷可稽，而原處分機關於88年6月8日以異議人所有
    車牌號碼AN-0431號車輛不依限於84年1月4日參加定期檢驗
    ，逾期6個月以上逕行舉發，嗣並以中監違車字第608007470
    號裁決書逕行裁決註銷牌照，而查前揭逕行舉發通知單及裁
    決書之住址均係台中縣大里市○○村○○路68號，嗣並以該
    住址為送達之住址，原處分機關並於報紙公示送達等情，有
    舉發單、裁決書、郵政掛號送達通知及報紙附卷可稽，故原
    處分機關依異議人陳報之車籍住址送達，揆諸前開規定，尚
    難認為送達有不合法情形。異議人雖主張已將戶籍遷入嘉義
    縣阿里山鄉達邦村特富野200號，主管機關之送達不合法云
    云，惟戶籍遷入之資料僅係戶口管理之目的，不當然可視為
    住所地之變更，車主之住所或地址如須變更均應向公路監理
    機關辦理登記，業為前揭道路交通安全規則所明定，故異議
    人之主張尚屬無據。又異議人自承接獲繳納牌照通知書後均
    有繳納稅款，而查異議人所有車輛之牌照稅自89至91年間繳
    納通知書上之住址均記載台中縣大里市○○村○○路68號，
    而異議人均可接到通知，足見該址並非如異議人所稱自異議
    人於82年間遷移後即為空戶，無人收發信件等情，異議人所
    辯純係卸責之詞。
(二)次按領有牌照之汽車，其出廠年份，自用小客車未滿3年者
    免予定期檢驗，3年以上未滿6年者，每年至少檢驗1次，6年
    以上者每年至少檢驗2次；其他自用車及營業車未滿5年者，
    每年至少檢驗1次，5年以上者每年至少檢驗2次，汽車所有
    人應於指定日期前後1個月內持行車執照、新領牌照登記書
    向公路監理機關申請檢驗。又汽車使用註銷之牌照行駛者，
    處汽車所有人新臺幣3600元以上10800元以下罰鍰，並禁止
    其行駛，修正前道路交通安全規則第44條第1項及道路交通
    管理處罰條例第12條第1項第4款分別定有明文。查異議人所
    有前開車牌號碼AN-0431號車輛之出廠日期為1991年10月，
    此有車號查詢汽車車籍資料附卷可參，依前開修正前道路交
    通安全規則第44條第1項之規定，自用小客車3年以上未滿6
    年者，每年至少檢驗一次，6年以上者每年至少檢驗2次，故
    異議人之車輛自84年起即應每年檢驗1次，法規業已定有明
    文，而異議人遲至88年間仍未檢驗其車輛，難謂異議人無過
    失。而異議人於94年間仍駕駛前開未經檢驗車輛行駛於台一
    線惠來段，而經警舉發，嗣經原處分機關以94年6月20日中
    監違字第60-KAE054868號裁決書以「使用註銷之牌照行駛」
    逕行裁決等情，亦有舉發單及裁決書可稽。故異議人完全無
    視法令課予汽車所有人應定期檢驗車輛之義務，對於他人之
    生命財產存有潛在危害，違反交通法規所欲達成之行政目的
    甚明，而前揭未定期參與檢驗之法律效果則為罰鍰、吊扣及
    吊銷牌照等情，亦有前揭法規可資參照，故異議人自84 年
    間即未將其車輛送檢驗，於94年間猶駕駛前揭車輛行駛於公
    路，對於車輛已遭註銷牌照等情，難謂完全不知情。故本院
    認為異議人對於法令課予之義務均未遵守，徒於事後遭告發
    取締後辯稱不知依法定程序所為之註銷牌照，所辯尚難採信
    ，異議爰予駁回。
五、依道路交通案件處理辦法第19條，裁定如主文。
中　華　民　國　　94　　年　　9　　月　   30　　　　日
                  交通法庭  法  官  黃義成
右為正本，係照原本作成，證明與原本無異。
如不服本裁定，應於送達後5日內，向本院提出抗告狀。
中　華　民　國　　94　　年　　9　　月　   30　　　　日
                            書記官  許龍崑
    .
